【裁判字號】    90,台上,4725
【裁判日期】    900802
【裁判案由】    違反公職人員選舉罷免法
【裁判全文】
最高法院刑事判決                                九十年度台上字第四七二五號
    上  訴  人  甲○○
                乙○○
右上訴人等因違反公職人員選舉罷免法案件，不服台灣高等法院花蓮分院中華民國九
十年四月二十四日第二審更審判決（八十八年度上更(一)字第八五號，起訴案號：台灣
花蓮地方法院檢察署八十七年度偵字第二六六二號），提起上訴，本院判決如左：
    主  文
上訴駁回。
    理  由
按刑事訴訟法第三百七十七條規定，上訴於第三審法院，非以判決違背法令為理由，
不得為之。是提起第三審上訴，應以原判決違背法令為理由，係屬法定要件。如果上
訴理由狀並未依據卷內訴訟資料，具體指摘原判決不適用何種法則或如何適用不當，
或所指摘原判決違法情事，顯與法律規定得為第三審上訴理由之違法情形，不相適合
時，均應認其上訴為違背法律上之程式，予以駁回。本件原判決認定上訴人甲○○、
乙○○共同連續對於有投票權之曾秋美、林和妹交付洋酒及現款新台幣（以下同）二
千元或一千元，約其投票為一定之行使，經曾秋美、林和妹檢舉而查獲等情，係以上
開事實，業據證人曾秋美、林和妹偵審中指證甚詳，並有曾秋美所提出之威士忌洋酒
，及在上訴人等住處查獲之同廠牌威士忌洋酒各一瓶，林和妹提出之裝洋酒用塑膠袋
一個、賄款三千元，扣案可資佐證。證人曾秋美提出之上開威士忌洋酒，酒瓶蓋未經
開啟，與法務部調查局東部機動組在上訴人等住處搜索扣案之威士忌洋酒品牌、包裝
相同，亦經原審勘驗屬實。證人高仁昌所供代曾秋美、林和妹書寫檢舉書之情形，核
與林和妹、曾秋美打電話向臺灣花蓮地方法院檢察署檢舉甲○○賄選電話紀錄內容相
符，有選舉查察聯繫中心檢舉妨害選舉犯罪資料紀錄單、公務電話紀錄單可稽。而證
人曾秋美、林和妹於同年同十七日在法務部調查局東機組亦為與電話檢舉紀錄內容、
檢舉書相同之陳述，有筆錄並附賄款面額新台幣一千元券之影本可憑。至於林和妹電
話檢舉妨害選舉犯罪資料紀錄單電話內容上訴人夫婦以「一票二千元」賄選，與伊各
次所述及實際收到賄款一千元而致有不符，無非因其事後得知曾秋美收到上訴人夫婦
交付賄款為二千元，致其在電話中未能敘述清楚使然，自不能以此而謂上訴人二人並
無交付賄賂之事實。顯見證人高仁昌、曾秋美，林和妹應無虛構事實陷害上訴人二人
之情。並說明證人林勇雄、陳麗珠、江阿仁、林山富、陳日春、陳金木、黃蘭英、徐
金蘭等人所為有利於上訴人等之證言，與卷存之其他證據資料不符，無法為上訴人等
有利之認定。再證人趙碧娥、李永隆、王仁國等人之證言與本件待證之事實，並無直
接關聯，亦無從為上訴人等有利之證明。因而撤銷第一審判決，適用選舉罷免法第九
十條之一第一項之規定，改判論處上訴人二人共同連續對於有投票權之人交付賄賂，
而約其投票權為一定之行使罪刑，已詳述其所憑之證據及其認定之理由，所為論斷與
卷內證據資料相符，從形式上觀察，並無何違法情形存在。上訴人等上訴意旨略以依
證人林勇雄、陳麗珠、江阿仁、林山富、陳日春、陳金木、黃蘭英、徐金蘭等人所供
可知林和妹、曾秋美二人確為檢舉獎金而虛構事實誣陷上訴人等，證人高仁昌與甲○
○同為候選人，具有利害關係，其證言之證據力有待斟酌，原判決未採取有利於上訴
人等之證據，未敘明其理由，自有認定事實不依證據之違法。而證人所提出扣案之洋
酒、裝洋酒之塑膠袋及三千元，均非特定物，一般人垂手可得，縱與上訴人等住處查
扣相同，亦不具證據力。原判決未明確記載上訴人等之犯罪時間亦未敘明其認定之理
由，亦屬違法等語。惟查原判決已詳述對於林勇雄、陳麗珠、江阿仁、林山富、陳日
春、陳金木、黃蘭英、徐金蘭等人所供不能為有利於上訴人等認定之理由，此乃事實
審認事採證職權適法之行使。又以扣案之洋酒等物為認定上訴人等犯罪之佐證，亦未
違背證據法則。至於原判決記載之犯罪時間，係依據證人林和妹、曾秋美之供述，已
可得而確定，亦無判決不載理由之違法。上訴意旨，並均未依據卷內資料具體指摘，
徒憑己見，仍執陳詞，就原判決明白論斷之事項，及原審認事採證職權之適法行使，
任意指摘，泛言原判決理由不備及違背證法則之違法，或為單純事實之爭執，自非適
法之第三審上訴理由。其等上訴違背法律上之程式，均應予駁回。
據上論結，應依刑事訴訟法第三百九十五條前段，判決如主文。
中      華      民      國     九十     年      八      月      二      日
                              最高法院刑事第七庭
                                  審判長法官  吳  雄  銘
                                        法官  池  啟  明
                                        法官  石  木  欽
                                        法官  郭  毓  洲
                                        法官  吳  三  龍
      右正本證明與原本無異
                                              書  記  官
中      華      民      國     九十     年      八      月      六      日


司法院資訊處製作；財團法人民間司法改革基金會備份。
